臺灣花蓮地方法院刑事裁定
111年度撤緩字第23號
聲  請  人  臺灣花蓮地方檢察署檢察官
受  刑  人  李承肆


上列聲請人因受刑人竊盜案件（110年度玉簡字第4號），聲請撤
銷緩刑之宣告（111年度執聲字第158號），本院裁定如下：
    主  文
李承肆之緩刑宣告撤銷。
    理  由
一、聲請意旨略以：受刑人李承肆因竊盜案件，經本院於民國11
    0年3月29日以110年度玉原簡字第4號判決（110年度速偵字
    第119號）判處有期徒刑4月，緩刑2年，於110年5月12日確
    定在案。竟未於判決確定後1年內（即111年5月11日前），
    向公庫支付新臺幣（下同）3萬元，足認原宣告之緩刑難收
    其預期效果，而有執行刑罰之必要，受刑人所為，已合於刑
    法第75條之1第1項第4款所定撤銷緩刑宣告之原因，爰依刑
    事訴訟法第476條規定聲請撤銷緩刑宣告等語。
二、按緩刑宣告，得斟酌情形，命犯罪行為人向公庫支付一定之
    金額；受緩刑之宣告而違反第74條第2項第1款至第8款所定
    負擔情節重大，足認原宣告之緩刑難收其預期效果，而有執
    行刑罰之必要者，得撤銷其宣告，刑法第74條第2項第4款、
    第75條之1第1項第4款分別定有明文。次按緩刑之宣告應撤
    銷者，由受刑人所在地或其最後住所地之地方法院檢察官聲
    請該法院裁定之，刑事訴訟法第476條亦有明定。再按緩刑
    制度之目的，係鑒於自由刑執行往往因剝奪人身自由，造成
    犯罪行為人入監服刑後，引發後續再社會化時適應社會的不
    良反應，及因自由刑所導致的烙印效果，透過暫時不予執行
    刑罰，避免犯罪行為人因其偶發犯、初犯而承受上述自由刑
    的弊害，俾使犯罪行為人得以改過自新、自發性迴避或改善
    犯罪發生之原因，以發揮刑罰節制效果；又緩刑宣告得以附
    條件方式為之，係為確保犯罪行為人藉由適度遵循社會復歸
    、損害填補或者服膺於公益目的等負擔、條件或指令，以期
    促成犯罪行為人經由社會內處遇，帶來對犯罪行為人之家庭
    生活、人際網絡、就業狀況等社會生活關係的維持綜效，使
    犯罪行為人在運用社會內處遇之際，得以避免。倘犯罪行為
    人經宣告緩刑後，其緩刑之法律效果為「刑之宣告失其效力
    」（刑法第76條前段規定參照），不惟屬對受刑人刑罰效果
    之優惠，對受刑人能否接受適切之處遇模式及實現處遇目的
    ，所關頗切。因此，若有具體事證足認受刑人並不因此適於
    上開負擔／條件所定之社會內處遇，則先前判決基準時點所
    預測以社會內處遇或非機構式處遇為目標，替代、緩解刑罰
    效果賦予之基礎事實，即有鬆動，以致原緩刑宣告之維持容
    有不當，因而設有撤銷緩刑宣告制度之必要。由上以觀，刑
    法第75條之1第1項第4款規定所謂「情節重大」之要件，倘
    涉及受刑人應向公庫支付一定之金額時，應從受刑人是否願
    意接受緩刑所附之條件，或於緩刑期間中，本有履行負擔之
    可能而隱匿或處分其財產、故意不履行、無正當事由拒絕履
    行或顯有逃匿之虞等情事而言，綜合評估受刑人未履行條件
    之情狀、執行刑罰之公共利益、對受刑人而言較適當之處遇
    方式、執行刑罰對於受刑人之不利影響，依比例原則加以權
    衡，是否已難收原判決基準時點所認上開受刑人較適於社會
    內處遇之預期效果，而確有執行刑罰之必要，資以決定緩刑
    宣告是否應予撤銷。
三、經查：
　㈠受刑人因竊盜案件，經本院於110年3月29日以110年度玉原簡
    字第4號判決判處有期徒刑4月，緩刑2年，並應於判決確定
    後1年內，向公庫支付3萬元，該案並於110年5月12日確定在
    案等情，有該判決書、臺灣高等法院被告前案紀錄表在卷可
    稽，是此部分事實足以認定。
　㈡然查，前開竊盜案件，未見受刑人是否表明願意履行該等條
    件，即為本院處分而逕以簡易判決處刑，業經本院核閱本院
    110年度玉原簡字第4號卷宗屬實，是前揭條件是否為受刑人
    所願履行且較屬對受刑人為適切之處遇方式，即有未明。
　㈢本案經本件執行檢察官通知2次受刑人於111年5月11日9時到
    場，並應於111年5月11日前向公庫支付3萬元，否則將撤銷
    緩刑，該等通知分別於110年7月16日、111年3月14日分別寄
    存於受刑人住所，惟受刑人經傳喚仍未到場，或於前揭時間
    前自動給付上開3萬元，復經執行檢察官命書記官電聯受刑
    人無著等情，此經本院核閱臺灣花蓮地方檢察署110年度執
    緩字第82號執行卷宗明確。以故，受刑人既迭次收受上開通
    知、傳票，復未見受刑人有向執行檢察官陳明有何正當理由
    未能到場執行，足見受刑人顯無意履行上開緩刑所附條件。
　㈣再者，本院前命受刑人於111年6月23日14時20分到場接受訊
    問，並一併攜帶何以未能履行前開判決所定緩刑條件之相關
    文件到院供參，然受刑人於前揭時間仍未到院陳明理由，或
    陳報相關證明，亦有本院送達證書、點名單、訊問筆錄、收
    文資料查詢清單、收狀資料查詢清單等件在卷足按。受刑人
    既未按執行檢察官所為指示遵期履行上開條件，亦未見有何
    正當依據而未能履行，權衡受刑人上開緩刑之條件並非過度
    嚴苛，已經達到客觀上一般人均難以負擔之程度，本案執行
    程序亦賦予相當期間使受刑人得以處理，衡酌本案受刑人刑
    罰執行之公共利益、對受刑人較適切之處遇方式，以及受刑
    人如執行刑罰因而所承受之惡害程度暨人身自由潛在不利益
    （仍屬得為易刑處分之自由刑）等因素，本院認有本件受刑
    人違反緩刑所附條件之情節，確屬重大，原判決基準時點之
    裁量基礎，已有鬆動，顯難收原緩刑宣告所期待社會內處遇
    所得發揮之處遇效果，依比例原則加以衡量，應有撤銷原緩
    刑之宣告而執行刑罰之必要。
四、據上各情，聲請人以本院為受刑人之所在地，聲請將受刑人
    之緩刑宣告撤銷，核屬允當，應予准許。
五、依刑事訴訟法第476條，裁定如主文。
中　　華　　民　　國　　111 　年　　7 　　月　　11　　日
　　　　　　　　　刑事第三庭　法　官　林育賢
上列正本證明與原本無異。
如對本裁定不服，應於送達後5日內，向本院提出抗告狀（應抄
附繕本）。
因疫情而遲誤不變期間，得向法院聲請回復原狀。
中　　華　　民　　國　　111 　年　　7 　　月　　12　　日

                              書記官  鄭慧婷